最高法院刑事判決　　　　　　　　　　　　　　　　九十一年度台上字第六七○號
　　上　訴　人　甲○○
右上訴人因違反槍砲彈藥刀械管制條例案件，不服台灣高等法院高雄分院中華民國九
十年十一月十三日第二審更審判決（九十年度上更(二)字第二三四號，起訴案號：台灣
高雄地方法院檢察署八十三年度偵字第一五九○一號），提起上訴，本院判決如左：
    主  文
上訴駁回。
　  理  由
按刑事訴訟法第三百七十七條規定，上訴於第三審法院，非以判決違背法令為理由，
不得為之。是提起第三審上訴，應以原判決違背法令為理由，係屬法定要件。如果上
訴理由狀並未依據卷內訴訟資料，具體指摘原判決不適用何種法則或如何適用不當，
或所指摘原判決違法情事，顯與法律規定得為第三審上訴理由之違法情形，不相適合
時，均應認其上訴為違背法律上之程式，予以駁回。本件上訴人甲○○上訴意旨略稱
：(一)、原判決認定項文樺 (業經原審判決確定）邀集上訴人與許騰滿（綽號「阿南」
，業於八十三年九月七日車禍死亡）至張志清住處相偕前往與鄭國訓理論，顯認項文
樺為主謀，在產生犯意後，邀集上訴人、許騰滿前往與鄭國訓理論，然項文樺於警訊
係供稱其邀集上訴人與許騰滿至張進雄住處，討論如何處理該筆債務後，三人決定前
往鄭國訓住處理論，可見項文樺警訊稱前往鄭國訓住處理論，係三人同謀。又項文樺
於第一審係供稱，其邀上訴人一起去找鄭國訓，並未邀許騰滿，係許騰滿臨時主動要
求同往，足證上訴人所辯受項文樺之邀去找鄭國訓時，並不知許騰滿會同往，許騰滿
係臨時要求前往等詞，與事實相符，顯然有利於上訴人之證據，原判決竟認定係不利
於上訴人；且上訴人與許騰滿並不認識，其何以會將槍之事告知上訴人，原判決均
未說明其理由。況項文樺在警訊並未供承其與上訴人均知悉「阿南」持有槍、彈，原
審竟認項文樺在警訊為該供述，並採為不利於上訴人之證據。原判決自有認定事實不
依證據、判決不備理由及所載理由矛盾之違法。(二)、便衣刑警於盛夏不可能著大衣，
仍於身上帶手槍，其方式即穿著深色寬大上衣，將衣擺置於褲外，且許騰滿當時係
由外槍行走於公眾可見之場所進入，為免被發現必極盡掩飾，茍與上訴人見面時，
可由其穿著發現有槍枝，路人又豈有未發現之理。是原判決以許騰滿身著薄衣為由
，認上訴人必知其有手槍，顯違經驗法則。且以上訴人案發後因逃匿經通緝，企望
減刑條例公布施行始出面投案，即認上訴人必然成立犯罪，採證亦與事理有違。況上
訴人係受項文樺之邀，同往被害人住處處理票據債務，縱知許騰滿有槍枝，因無利
用許騰滿之槍彈達成處理票據債務之目的，自難認共同持有該槍彈，原判決對於上訴
人如何欲共同利用該槍彈，因而與許騰滿間有共同持有之犯意聯絡及行為分擔，並未
明其認定之理由，自有理由不備之違法。(三)、李嘉慧於原審供證許騰滿突然站起來
，從手提包掏槍出來，上訴人阻止不及等語，與項文樺、張志清於第一審及原審所證
相符。原判決對此有利上訴人之證詞，既未採取，復未說明不採之理由，率認項文樺
、張志清證言係事後迴護之詞，且就如何認定許騰滿係由腰際拔出手槍，亦未說明，
顯然有判決不備理由之違法。又被害人警訊時供稱當時有聽到上訴人說話，於原審供
證聽到上訴人係說「不要、不要」，前後並無不符，原判決竟認其前後供述不符，顯
然有判決理由矛盾之違法云云。
惟查：證據之取捨、事實之認定，乃事實審法院職權行使之範圍，茍其證據之取捨及
事實之認定，不違背經驗法則與論理法則，即不容任意指摘為違法，而據為上訴第三
審之適法理由。原判決依據被害人鄭國訓及目擊證人李嘉慧、楊順賢分別於警訊之指
訴與證述，共同被告項文樺於警訊、第一審及原審之供證，楊順賢於偵查中及張志清
於第一審之證述，扣案手槍一支、子彈二顆 (業於鑑定時試射比對滅失）及自被害人
身上取出之彈頭一顆，內政部警政署刑事警察局八十三年九月五日刑鑑字第八○○七
○號鑑驗通知書等證據，綜合判斷，認定上訴人與項文樺、許騰滿等人為恐前去與被
害人理論時發生意外，乃基於共同之犯意聯絡，由許騰滿帶具殺傷力之九ＭＭ制式
手槍一支、制式子彈三顆相偕前往，而有共同未經許可無故持有前揭槍、彈之犯行。
因而撤銷第一審不當之判決，改判論處上訴人共同未經許可，無故持有手槍罪刑，已
明所憑之證據及認定之理由。而以上訴人否認有上開犯行，辯稱伊與被害人係好友
，項文樺邀伊出面與被害人談論債務之事，項文樺之友許騰滿自行要求相偕前往，伊
不知許騰滿帶手槍，許騰滿拿槍出來時伊有阻止云云，乃卸責之詞，不足採信，於
理由內詳加說明及指駁。經核所為論斷，均與卷內資料相符，從形式上觀察，並無認
定事實不依證據或有何採證違背經驗法則、論理法則等違法情形存在。而原判決事實
欄記載項文樺電話中與被害人發生爭執，「乃憤而邀集甲○○、及成年人許騰滿至上
址相偕前往與鄭國訓理論」，係指先邀集上訴人及許騰滿至張志清住處之後，再相偕
前往被害人住處理論，至如何決定前往被害人住處，則未記載；非謂上訴人電話中與
被害人爭執後，即決意邀集上訴人等前往被害人住處理論。此乃文字記載簡略而已，
顯然於判決毫無影響，自不得執為第三審上訴之合法理由。再者，原判決已論述項文
樺警訊中供證：「我乃邀集甲○○及『阿南』二人到苓雅二路二一二之一號張進雄住
處，討論如何處理該筆債務，於是三人決定前往鄭國訓住處理論」 (見警卷第二頁）
，則其據以認定上訴人係偕同項文樺及許騰滿前往被害人住處，並非不知許騰滿要一
起前往，與卷證資料即無不符。又原判決已說明其就案內所有證據，本於調查所得心
證，分別定其取捨，而憑以認定上訴人偕同前往被害人住處時，已知悉許騰滿帶前
揭槍、彈之依據及理由，此係事實審法院採證認事之職權行使，難謂有違反證據法則
、判決不備理由，或應於審判期日調查之證據而未予調查之情形。且原判決係論項
文樺在原審供證時，否認警訊中其曾供稱上訴人逃亡係企望減刑後投案可享減刑優惠
，惟其警訊中確有上訴人逃亡係企望減刑後始投案之供述，有警訊筆錄可證 (見原判
決第七頁第四至八行），非謂項文樺於警訊中係供述知悉許騰滿帶前揭槍、彈，上
訴意旨並非依據卷內資料執以指摘，自非適法之第三審上訴理由。又原判決認定上訴
人等為相偕同往被害人住處理論，恐發生意外，遂基於共同之犯意聯絡，由許騰滿
帶具殺傷力之前揭槍、彈，而共同無故持有之；理由中復論述上訴人等通知帶槍、
彈之許騰滿共同前往，以助聲勢，及上訴人明知許騰滿持有手槍，猶與之共往被害人
住宅處理債務，其有共同持有手槍之犯意聯絡，已甚明確等情 (見原判決第五頁第十
七至十八行、第八頁第八至九行），自已說明其憑以認定上訴人與項文樺、許騰滿係
共同正犯之依據及理由，難謂有判決理由不備之違法。而原判決既不採項文樺在原審
所稱：許騰滿從手提袋拿出手槍之供述，自亦係捨棄李嘉慧相同內容之供證，雖未併
予明，然於判決顯無影響，依刑事訴訟法第三百八十條規定，尚不得據為第三審上
訴之理由。至其餘上訴意旨所執各詞，原判決已在理由內逐一論斷綦詳，並無如上訴
人所云之違法情形。上訴意旨，徒就原判決已說明之事項，及原審採證認事之職權行
使，任意指摘為違法，且為事實之爭執，顯與法律規定得為第三審上訴理由之違法情
形，不相適合。其上訴違背法律上之程式，應予駁回。
據上論結，應依刑事訴訟法第三百九十五條前段，判決如主文。
中      華      民      國    九十一    年      一      月    三十一    日
                              最高法院刑事第十庭
                                  審判長法官  陳  炳  煌
                                        法官  陳  正  庸
                                        法官  韓  金  秀
                                        法官  吳  信  銘
                                        法官  徐  文  亮
      右正本證明與原本無異
                                              書  記  官
中      華      民      國    九十一    年      二      月      五      日
